臺灣高等法院民事裁定　　　　　　　　 100年度抗字第1669號
抗　告　人　張洪碧玉
上列抗告人因與相對人行政院農業委員會林務局羅東區管理處間
遷讓房屋等事件，對於中華民國100年10月20日臺灣基隆地方法
院98年度訴字第189號裁定，提起抗告，本院裁定如下：
      主  文
原裁定廢棄。
      理  由
一、抗告人與相對人間遷讓房屋等事件，經原法院於民國100年8
    月31日以98年度訴字第189號判決在案，嗣抗告人於100年10
    月17日具狀聲明上訴，經原法院以上開民事判決於100年9月
    8日寄存予抗告人住所地之新北市政府警察局汐止分局汐止
    派出所（下稱汐止派出所），於100年9月18日生合法送達之
    效力。且抗告人確實住在新北市○○區○○路2段312巷7號4
    樓（下稱7號4樓），歷次通知均能實際送達，且抗告人均能
    遵期到場為由，認抗告人遲至100年10月17日提起上訴，已
    逾上訴期間，而於100年10月20日裁定（下稱原裁定）駁回
    抗告人之上訴。
二、本件抗告意旨略以：伊已於原法院100年4月20日言詞辯論期
    日時，當庭陳報住所變更為同上號2樓，原法院上開民事判
    決仍對伊先前之住所即同上號4樓送達，其送達不合法，爰
    聲明廢棄原裁定。
三、按民事訴訟法第138條所規定之寄存送達，限於不能依同法
    第136條及第137條規定行送達者，始得為之。設其送達之處
    所，雖原為應受送達人之住居所、事務所或營業所，而實際
    上已變更者，該原住居所、事務所或營業所，即非應為送達
    之處所，自不得於該原處所為寄存送達。如為寄存送達，應
    於應受送達人實際領取該訴訟文書時發生送達之效力（最高
    法院85年台抗字第151號裁定意旨參照）。經查：
  (一)本件抗告人設籍於「新北市○○區○○里○○鄰○○路○段312
    巷7號5樓」，有戶籍謄本可稽（見原法院卷(一)14頁），另抗
    告人於98年5月21日民事答辯狀、98年6月9日民事補充答辯
    狀、99年2月11日民事答辯狀、99年3月15日民事答辯(四)狀、
    99年4月14日民事補充答辯狀二、99年5月19日民事答辯(五)狀
    均陳報其住所為同上號3樓（見原法院卷(一)80頁、113頁、15
    4頁、174頁、205頁、225頁），是無論抗告人設籍或其陳報
    之住所均非系爭7號4樓甚明。原法院將上開民事判決送達於
    系爭7號4樓，再寄存送達於汐止派出所（送達回執見原法院
    卷(二)148頁），揆諸上開說明，難認於100年9月18日生合法
    送達之效力。抗告人謂其於100年9月28日始至汐止派出所領
    取上開民事判決，則其於100年10月17日聲明上訴（見原法
    院卷(二)150頁），並未逾上訴期間。
  (二)又參諸原法院歷次庭期通知書、裁定書均送達至系爭7號4樓
    ，除100年8月17日庭期通知書係寄存送達，由抗告人本人前
    往汐止派出所領取，有送達回執可參（見原法院卷(二)132頁
    ），依前揭說明，自抗告人實際領取時生合法送達之效力者
    外，其餘送達均非由抗告人收受送達，例如：1.由抗告人之
    子張維哲收受者：98年5月25日、99年11月15日、100年1月
    10日、同年2月9日庭期通知書、99年2月23日基院慧98訴宙
    字第189號函、100年5月4日裁定、同年7月6日裁定（見原法
    院卷(一)78頁、172頁、卷(二)54頁、73頁、78頁、108頁、127
    頁）。2.由抗告人之女張嫚芯收受者：98年6月15日庭期通
    知書（見原法院卷(一)106頁）。3.由抗告人之子張明哲收受
    者：98年5月6日基院慧98訴宙字第189號函、99年2月8日、
    同年9月13日、同年月20日、同年月29日、100年4月20日庭
    期通知書、99年6月14日裁定（見原法院卷(一)74頁、143頁、
    卷(二)8頁、29頁、36頁、42頁、95頁）。4.由抗告人之媳婦
    收受者：99年2月22日、同年4月19日庭期通知書（見原法院
    卷(一)149頁、194頁）。5.由抗告人之夫張萬福收受者：99年
    12月13日庭期通知書（見原法院卷(二)67頁）。6.寄存於汐止
    派出所者：99年8月18日裁定、同年10月15日裁定、100年6
    月22日裁定、99年11月17日、100年4月20日、同年6月8日庭
    期通知書（見原法院卷(二)25頁、52頁、61頁、100頁、113頁
    、121頁）。上開送達之瑕疵，雖因抗告人未為異議，仍繼
    續踐行訴訟程序而補正，然並不能據此推論抗告人同意以系
    爭7號4樓為判決書之應受送達處所。是原裁定認歷次通知均
    能實際送達，且抗告人均遵期到場而認系爭寄存送達為合法
    云云，尚有誤會。
  (三)另查原法院100年4月20日言詞辯論期日，陳報送達地址變更
    為同上號2樓者係另名被告張萬福，此有該言詞辯論筆錄可
    憑（見原法院卷(二)103頁、本院卷7頁），本件抗告人既未委
    任張萬福為其訴訟代理人，是被告張萬福並不能代理抗告人
    而為陳述，抗告人指述其於該期日陳報應受送達處所變更云
    云，亦非可採，併予敘明。
四、綜上，原法院將該民事判決於100年9月8日寄存予抗告人住
    所地之汐止派出所，寄存送達並不合法，於抗告人實際領取
    訴訟文書時，始生送達之效力，故原法院以抗告人上訴逾期
    為由，而裁定駁回其上訴，尚有未當。本件抗告意旨，求予
    廢棄原裁定，為有理由，爰由本院予以廢棄，另由原法院為
    適當之處理。
五、據上論結，本件抗告為有理由，爰裁定如主文。
中    華    民    國   100    年    11    月    30    日
                  民事第十六庭
                        審判長法  官 王聖惠
                              法  官 傅中樂
                              法  官 呂淑玲
正本係照原本作成。
本裁定除以適用法規顯有錯誤為理由外，不得再抗告。如提起再
抗告，應於收受後10日內委任律師為代理人向本院提出再抗告狀
。並繳納再抗告費新台幣１千元。
中    華    民    國   100    年    11    月    30    日
                              書記官  明祖全